臺灣新竹地方法院民事裁定  
111年度家暫字第57號
聲  請  人  鄭文隆  
代  理  人  鄭智權律師
            吳佩蓮律師
相  對  人  鄭進財  
關  係  人  林碧蓮  
            鄭文宏  
上列當事人間輔助宣告事件，聲請人聲請暫時處分，本院裁定如
下：
    主    文
禁止關係人於本院一一一年度輔宣字第四十二號輔助宣告事件裁
定確定、撤回終結前，就相對人鄭進財（男，民國○○○年○月○○○
日生，身分證統一編號：Z○○○○○○○○○號)所有如附表編號一至十
所示之財產為讓與、出租（借）、設定負擔或其他一切處分行為
，及就相對人所有如附表編號十一至十三所示之財產為提領、匯
出、結清或其他處分行為。
其餘聲請駁回。
    理    由
一、按法院就已受理之家事非訟事件，除法律別有規定外，於本
    案裁定確定前，認有必要時，得依聲請或依職權命為適當之
    暫時處分。第1項暫時處分，得命令或禁止關係人為一定行
    為、定暫時狀態或為其他適當之處置。關於得命暫時處分之
    類型及其方法，其辦法由司法院定之。家事事件法第85條第
    1項前段、第3項、第5項分別定有明文。次按法院受理家事
    事件法第164條第1項第1款監護宣告事件後，於為監護宣告
    前，得為禁止關係人處分應受監護宣告人之財產，及保存應
    受監護宣告人財產所必要之行為。法院核發前項暫時處分，
    應審酌應受監護宣告人之最佳利益。家事非訟事件暫時處分
    類型及方法辦法第16條第1項第3款、第4款及第2項規定甚明
    。又按法院受理家事非訟事件，於必要時命為適當之暫時處
    分，其方法由法院酌量定之，不受當事人聲明之拘束。但以
    具體、明確、可執行並以可達本案聲請之目的者為限，不得
    悖離本案聲請或逾越必要之範圍，家事事件審理細則第92條
    定有明文。
二、聲請意旨略以：相對人與關係人林碧蓮（下稱其名）為夫妻
    ，育有伊、關係人鄭文宏（下稱其名，與林碧蓮合稱關係人
    2人）及第三人鄭密鈴、鄭密娟、鄭密香。因相對人有精神
    障礙或其他心智缺陷之情，伊乃聲請對相對人為輔助宣告，
    現由本院以111年度輔宣字第42號（下稱系爭輔宣事件）事
    件審理中。然林碧蓮於民國111年9月8日帶相對人去申請補
    發附表編號9土地（下稱系爭土地）所有權狀，經伊向地政
    機關表示權狀由伊持有，而未獲補發後，林碧蓮竟威脅伊返
    還系爭土地所有權狀，否則要提告涉犯侵占罪；另鄭文宏曾
    向伊表示希望取得系爭土地所有權之一半，可見林碧蓮、鄭
    文宏覬覦相對人之財產，為避免相對人之財產在系爭輔宣事
    件裁判確定前遭關係人2人不法侵奪，爰依家事事件法第85
    條、家事非訟事件暫時處分類型及方法第16條規定，求為命
    ：㈠禁止關係人2人於系爭輔宣事件裁定確定、撤回終結前，
    就附表編號1至10之財產為讓與、出租（借）、設定負擔或
    其他一切處分行為，及就附表編號11至13之財產為提領、匯
    出、結清或其他處分行為。㈡禁止關係人2人就附表編號13之
    財產為提領、匯出、結清或其他處分行為。㈢禁止關係人2人
    就附表編號1至9所示財產向地政機關申請土地所有權狀之補
    發等語。
三、經查：
　㈠林碧蓮曾以相對人意思表示已有障礙為由，向本院聲請對相
    對人為監護宣告，經本院111年度監宣字第303號審理後，林
    碧蓮於111年10月12日撤回（下稱系爭監宣事件，就卷部分
    下稱監宣卷）；聲請人復以相對人因精神障礙或其他心智缺
    陷，為意思表示或受意思表示，或辨識其意思表示效果之能
    力均顯有不足為由，聲請對相對人為輔助宣告，現由本院以
    系爭輔宣事件審理中，有索引卡查詢－當事人姓名查詢可稽
    （見本院卷第181頁），並經本院依職權調取系爭監宣事件
    、系爭輔宣事件卷宗查明無誤，堪認為實，故聲請人就本院
    已受理之系爭輔宣事件，聲請核發暫時處分，程序上自無不
    合。
  ㈡聲請人前揭主張，業據提出相對人之土地登記謄本、系爭土
    地所有權狀申請補發公告截圖、鄭文宏與聲請人之電話錄音
    光碟與譯文、威寶電信股份有限公司使用土地設置設備契約
    書（見本院卷第21頁至第158頁、第167頁至第168頁）為證
    。因相對人在111年4月9日經醫生診斷整體認知功能有受損
    （見監宣卷第25頁），則其同年9月8日為土地所有權狀補發
    之行為，是否係出於真意而為上開事項之辦理，要非無疑。
　㈢衡以相對人現已高齡82歲，且整體認知功能受損，而系爭輔
    宣事件又未終結，相對人是否具有充分管理財產之自主能力
    ，尚非無疑，而相對人需以財產支應未來之生活及醫療所需
    ，為確保相對人之財產安全，避免受到他人擅用或侵奪，致
    難以回復之重大損害，基於相對人最佳利益之考量，應有必
    要依聲請人之請求，在系爭輔宣事件裁定確定或撤回前，以
    暫時處分禁止關係人處分相對人之財產，並為保存之必要行
    為。從而，本件聲請為有理由，應予准許。
　㈣至聲請人聲明第2項與第1項相同，聲明第1項既經本院准許，
    聲明第2項自無請求之必要；另附表編號1至9土地之所有權
    人係相對人，關係人2人本不得向地政機關申請補發土地所
    有權狀，故聲請人上開聲請於法未合，礙難准許，應予駁回
    。
四、爰裁定如主文。
中　　華　　民　　國　　111 　年　　10　　月　　24　　日
                  家 事法 庭 
　　　　　　　            法　　官  朱美璘
以上正本係照原本作成。
如對本裁定抗告，須於裁定送達後10日之不變期間內，向本院提
出抗告狀（需附繕本）。
中　　華　　民　　國　　111 　年　　10　　月　　24　　日
                          書 記 官  溫婷雅
　　　　　　　 
附表：
編號 財產內容         1 新竹市○○段000地號土地（應有部分：1/4)         2 新竹市○○段00地號土地(應有部分：5/144)         3 新竹市○○段00地號土地(應有部分：5/144)         4 新竹市○○段000地號土地(應有部分：5/144）         5 新竹市○○段000地號土地(應有部分：5/144)         6 新竹市○○段000地號土地(應有部分：5/144)         7 新竹市○○段000地號土地(應有部分：1/6)         8 新竹市○○段000地號土地(應有部分：5/144)         9 新竹市○○段000地號土地(應有部分：1/2)         10 2005年份國瑞汽車1輛（車號0000-00）         11 新竹市農會（帳號00000-00-000000-0號帳戶）         12 凱基商業銀行股份有限公司風城分行（帳號0000-00-0000000-0號帳戶         13 新竹內湖路郵局（帳號00000000000000）